臺灣臺北地方法院民事裁定
110年度消債更字第198號
聲  請  人  
即  債務人  陳文龍  
相  對  人  
即  債權人  華南商業銀行股份有限公司

法定代理人  張振芳  


相  對  人  
即  債權人  滙豐（台灣）商業銀行股份有限公司


法定代理人  陳志堅  


相  對  人  
即  債權人  臺灣新光商業銀行股份有限公司

法定代理人  李增昌  
代  理  人  彭郁群  
相  對  人  
即  債權人  遠東國際商業銀行股份有限公司

法定代理人  周添財  


相  對  人  
即  債權人  玉山商業銀行股份有限公司


法定代理人  黃男州  
代  理  人  朱逸君  
相  對  人  
即  債權人  中國信託商業銀行股份有限公司


法定代理人  利明献  


上列當事人間消費者債務清理之更生事件，本院裁定如下：
    主  文
聲請人陳文龍自中華民國一一○年九月二十八日下午四時起開始
更生程序。
命司法事務官進行本件更生程序。
　　理　由
一、按債務人不能清償債務或有不能清償之虞者，得依本條例所
    定更生或清算程序，清理其債務；債務人無擔保或無優先權
    之本金及利息債務總額未逾新臺幣（下同）1,200萬元者，
    於法院裁定開始清算程序或宣告破產前，得向法院聲請更生
    ；債務人對於金融機構負債務者，在聲請更生或清算前，應
    向最大債權金融機構請求協商債務清償方案，或向其住、居
    所地之法院或鄉、鎮、市、區調解委員會聲請債務清理之調
    解，消費者債務清理條例（下稱消債條例）第3條、第42條
    第1項、第151條第1項分別定有明文。此係採前置協商主義
    ，是債務人於協商程序中，自應本於個人實際財產及收支狀
    況，依最大誠信原則，商討解決方案。如終究不能成立協商
    ，於聲請更生或清算時，法院審酌上開條文所謂「不能清償
    或有不能清償之虞」，允宜綜衡債務人全部收支、信用及財
    產狀況，評估是否因負擔債務，而不能維持人性尊嚴之最基
    本生活條件，所陳報之各項支出，是否確屬必要性之支出，
    如曾有協商方案，其條件是否已無法兼顧個人生活之基本需
    求等情，為其判斷之準據。又法院開始更生程序之裁定，應
    載明其年、月、日、時，並即時發生效力。法院開始更生或
    清算程序後，得命司法事務官進行更生或清算程序，必要時
    得選任律師、會計師或其他適當之自然人或法人1人為監督
    人或管理人，復為同條例第45條第1項、第16條第1項所明定
    。
二、本件聲請意旨略以：伊曾申請前置協商，惟協商不成立。又
    伊顯有不能清償之情形，且其包含利息、違約金在內之無擔
    保或無優先權債務總額未逾1,200萬元，復未經法院裁定開
    始清算程序或宣告破產，爰依法聲請更生等語。
三、經查：　
(一)聲請人主張其有不能清償債務之情事，曾於民國98年間向債
    權人申請前置協商卻不成立，復於110年2月5日具狀向本院
    聲請調解，本院司法事務官於110年4月21日召開調解程序，
    惟因相對人未到庭，無法調解，聲請人當場聲請進入更生程
    序等情，業經本院核閱110年度北司消債調字第115號卷（下
    稱調解卷）無訛。本院自應綜合聲請人目前全部收支及財產
    狀況，評估其是否已達不能維持符合人性尊嚴之最低生活條
    件，而有「不能清償債務或有不能清償之虞」之情形。
(二)聲請人之平均每月收入及財產狀況：
　⒈聲請人主張現以打零工維生即於臺北市市區各處自聘保全之
    商業大樓擔任代班保全，每月收入約26,000元，無領取任何
    津貼補助等語，此有聲請人之107年度至108年度綜合所得稅
    各類所得資料清單、勞工保險被保險人投保資料表、110年7
    月23日補正狀、收入切結書等件為憑（見調解卷第20至23頁
    反面，本院卷第61頁、第79頁），復有臺北市政府社會局11
    0年6月22日函、臺北市政府都市發展局110年6月24日函、勞
    動部勞工保險局110年6月24日函等件在卷可稽（見本院卷第
    55至59頁），堪信聲請人主張為真。至於聲請人於聲請前2
    年間領取之疫情補助及保單貸款部分，因其皆屬一次性收入
    而不具持續性，自不應列入聲請人之固定收入。從而，本院
    應以聲請人月均薪資26,000元，作為計算其償債能力之依據
    。
　⒉再聲請人主張其名下僅有金融機構存款、機車1輛（車號：00
    0-0000）、個人保險（新光人壽－有質借）及團體保險（泰
    安產物、富邦產物、中國人壽）等情，有卷附全國財產稅總
    歸戶財產查詢清單、土地銀行存摺、彰化銀行存摺、中國信
    託存摺、新光銀行存摺（2帳號）、機器腳踏車行車執照、
    財產及收入狀況說明書（更新）、新光人壽防癌終身保險個
    人保險單、保單價值準備金/保單帳戶價值證明、解約試算
    表、中華民國人壽保險商業同業公會保險業通報作業資訊系
    統資料查詢結果回覆書等件可佐（見調解卷第19頁、本院卷
    第67至77頁、第81至83頁、第105至115頁），且經本院依職
    權調閱法務院高額壽險資訊連結作業（見本院卷第49至53頁
    ），與聲請人上開主張相符，此部分亦堪信實。
(三)聲請人支出狀況：　　
　　按聲請人必要生活費用，以最近一年衛生福利部或直轄市政
    府所公告當地區每人每月最低生活費1.2倍定之；聲請人聲
    請更生或清算時所提財產及收入狀況說明書，其表明每月必
    要支出之數額，與本條例第64條之2第1項規定之認定標準相
    符者，毋庸記載原因、種類及提出證明文件，消債條例第64
    條之2第1項、消費者債務清理條例施行細則第21條之1第3項
    定有明文。聲請人陳稱，其戶籍地即現居地之房屋為胞弟陳
    正龍所有之房屋；另其應支出之每月必要生活費用，若依消
    債條例第64條之2第1項規定計算，伊同意等語。本院審以聲
    請人現居住臺北市中正區，有戶籍謄本、土地登記第二類謄
    本、建物登記第二類謄本為證（見調解卷第61頁，本院卷第
    97至103頁），參照衛生福利部公告之110年度臺北市每人每
    月最低生活費用17,668元之1.2倍即21,202元（計算式：17,
    668元×1.2＝21,202元），爰以此數額作為聲請人每月必要生
    活費用。
(四)準上，本件以聲請人每月收入26,000元，扣除必要生活費用
    21,202元後，剩餘4,798元，而聲請人現積欠之債務總額為1
    75萬6,692元，縱以前開存款餘額共235元及已知保單價值金
    5,894元（見本院卷第83頁、第109頁）先行清償後，尚有17
    5萬563元之債務總額，於不加計後續發生之利息、違約金之
    情形下，以目前所得餘額，尚需約30.4年（計算式：175萬5
    63元÷4,798元÷12月≒30.4年）始能清償完畢，若加上利息、
    違約金，其債務金額更高，還款期間勢必更長，堪認聲請人
    之經濟狀況已有不能清償債務之虞，而有藉助更生制度調整
    其與債權人間之權利義務關係，以重建其經濟生活之必要，
    自應許聲請人得藉由更生程序清理其債務。
四、綜上所述，聲請人係一般消費者，其已達不能清償債務之程
    度，其中無擔保或無優先權之債務未逾1,200萬元，且未經
    法院裁定開始清算程序或宣告破產，又查無消債條例第6條
    第3項、第8條或第46條各款所定駁回更生聲請之事由存在，
    則聲請人聲請更生，係屬有據。裁定如主文，並命司法事務
    官進行本件更生程序。
五、依消債條例第11條第1項、第16條第1項、第45條，裁定如主
    文。
中　　華　　民　　國　　110 　年　　9 　　月　　28　　日
                  民事第二庭     法　官　蔡英雌
以上正本係照原本作成。
本裁定不得抗告。
本裁定已於民國110年9月28日下午4時公告。                 
中　　華　　民　　國　　110 　年　　9 　　月　　28　　日
                                書記官  霍薇帆